【裁判字號】    92,裁,271
【裁判日期】    920227
【裁判案由】    營業稅
【裁判全文】
最  高  行  政  法  院  裁  定                    九十二年度裁字第二七一號
    抗  告  人  慶宏興業有限公司
    代  表  人  乙○○
    訴訟代理人  甲○○
右抗告人因與相對人高雄市稅捐稽徵處間營業稅事件，對於中華民國九十年一月十九
日高雄高等行政法院八十九年度訴字第七六三號裁定提起抗告，本院裁定如左︰
    主  文
抗告駁回。
抗告訴訟費用由抗告人負擔。
    理  由
一、按「納稅義務人對於核定稅捐之處分如有不服，應依規定格式，明理由，連同
    證明文件，依左列規定，申請復查：一、依核定稅額通知書所載有應納稅額或應
    補徵稅額者，應於繳款書送達後，於繳納期間屆滿翌日起算三十日內，申請復查
    。」為稅捐稽徵法第三十五條第一項第一款所規定。又按「送達於應受送達人之
    住、居所、事務所或營業所，不獲會晤應受送達人者，得將文書付與有辨別事理
    能力之同居人或受僱人。」為民事訴訟法第一百三十七條第一項所明定。有關稅
    捐稽徵機關為稽徵稅捐所發之各種文書之送達，依稅捐徵法第一條及公文程式條
    例第十三條規定，自得準用民事訴訟法有關文書送達之規定，亦經財政部八十八
    年三月八日台財稅第八八一九○三八二二號函釋有案。末按「原告之訴，有左列
    情形之一者，行政法院應以裁定駁回之。但其情形可以補正者，審判長應定期間
    先命補正：．．．十、起訴不合程式或不備其他要件者。」行政訴訟法第一百零
    七條第一項第十款規定甚明。
二、原裁定以：本件抗告人因營業稅事件，係於八十七年四月二十日，由抗告人代表
    人乙○○之媳婦羅菊妹，在抗告人之登記營業所在地即高雄市○○區○○街一四
    六號，簽收相對人於八十七年四月十七日以高市稽苓工字第一一○四六號函附之
    稅額繳款書、核定稅額通知書、罰鍰繳款書暨行政處分書等文件，此有附於相對
    人之違章案件卷內載有：「媳婦代」之郵務送達之收件回執可稽。抗告人上開登
    記營業所在亦為抗告人代表人及羅菊妹之戶籍地，有附於同上開卷宗內之戶政連
    線戶籍資料乙紙足憑，是羅菊妹自係抗告人代表人之同居親屬，揆諸首開法律規
    定及財政部函釋，相對人之原行政處分應已於八十七年四月二十日合法送達抗告
    人，殆無疑義。則本件申請復查期間應自繳納期限屆滿之翌日即八十七年五月十
    一日起至同年六月九日止，惟抗告人初於八十七年七月十五日申請復查，經相對
    人移由財政部以限制出境事件受理後，抗告人復於八十八年六月七日向高雄市政
    府提起訴願，雖經該府核其未經復查程序，以八十八年六月十一日高市府訴三字
    第一七六五九號函移由相對人依復查程序辦理（相對人收文日期為八十八年六月
    九日，有相對人總收發所蓋訴願書上收文日戳可按），則不論以八十七年七月十
    五日或八十八年六月七日為其申請復查之日期，均逾法定不變期間，甚為明確。
    從而，訴願決定以其申請復查已逾法定不變期間，認應維持原處分，予以駁回，
    核無不合。抗告人復對之提起行政訴訟，顯非合法，因而諭知駁回抗告人之起訴
    。
三、本件抗告意旨略謂：(一)本件稅額繳款書之郵務送達收件回執聯簽章人「羅菊妹」
    ，並非稅捐稽徵法所定之應受送達人，其送達自始無效，則「復查法定不變期間
    」即無從起算，自當以抗告人知悉該原處分時認定，原審裁定徒以復查逾越法定
    期間為裁定理由，有理由不備之違法。(二)本件抗告人提起本件行政訴訟，已以起
    訴狀表明當事人、起訴聲明、訴訟標的及原因事實並檢附相關證據，完全符合行
    政訴訟法第一百零五條規定，原審裁定未指明抗告人起訴狀究竟何處「不合程式
    」或「不備要件」即駁回抗告人之訴，亦有不備理由之違法。(三)另按行政訴訟法
    第一百八十八條規定：「行政訴訟除別有規定外，應本於言詞辯論而違裁判」。
    原審對「送達合法性」之實體未進行言詞辯論，程序明顯違法。再查原審受理與
    抗告人起訴意旨相同之「大弘造紙有限公司」案件，該院已召開準備程序庭而本
    件卻未以相同方式處理，亦有違憲法保障人民平等權及訴訟權之意旨等語，請廢
    棄原裁定。
四、經查抗告人既已於八十七年四月二十日由抗告人之同居親屬，即媳婦羅菊妹合法
    收受核定稅額繳款書，依上開說明，則本件申請復查期間應自繳納期限屆滿之翌
    日即八十七年五月十一日起至同年六月九日止，惟抗告人遲至八十七年七月十五
    日始向相對人申請復查，已逾申請復查之法定不變期間（三十日）甚明，原裁定
    以其訴不合法而裁定駁回，認事用法均無違誤，抗告人抗告意旨仍執前詞，指摘
    原裁定違誤，求予廢棄，經核無理由。
五、依行政訴訟法第二百七十二條、第一百零四條、民事訴訟法第四百九十二條第一
    項、第九十五條、第七十八條，裁定如主文。
中    華    民    國    九十二      年      二        月    二十七      日
                    最 高 行 政 法 院  第 二 庭
                                審 判 長 法  官      陳  石  獅
                                         法  官      劉  鑫  楨
                                         法  官      彭  鳳  至
                                         法  官      高  啟  燦
                                         法  官      黃  合  文
右  正  本  證  明  與  原  本  無  異
                                         法院書記官  蘇  金  全
中    華    民    國    九十二      年      三        月      三        日


司法院資訊處製作；財團法人民間司法改革基金會備份。
